【裁判字號】    92,簡上,18
【裁判日期】    920609
【裁判案由】    竊盜
【裁判全文】
臺灣臺南地方法院刑事判決                          九十二年度簡上字第一八號
    上  訴  人
    即  被  告  丙○○
右列上訴人因竊盜案件，不服本院九十一年度南簡字第一○二五號中華民國九十一年
十二月六日第一審判決（聲請案號：九十一年度偵字第九三八八號及併案審理九十一
年度偵字第一○九三四號），提起上訴，本院管轄之第二審合議庭判決如左：
    主  文
原判決撤銷。
丙○○連續竊盜，未遂，處拘役參拾日，如易科罰金，以參佰元折算壹日。並於刑之
執行完畢或赦免後，令入相當處所施以監護壹年。
    事  實
一、丙○○罹患慢性精神疾病，且領有中華民國殘障手冊，為精神耗弱之人，基於意
    圖為自己不法之所有之概括犯意，先於民國九十一年九月三日晚上八時十五分許
    ，在台南市○○路○段一五０巷十六號地下室停車場，徒手打開涂美麗所有，停
    放於該處之車牌號碼六Ｓ—四五八０號自小客車後車門，隨即進入該車著手竊取
    財物，惟尚未得手之際，為涂美麗發覺報警當場查獲，故未得逞。復承繼前開竊
    盜之犯意，於同年十月十七日凌晨一時三十分許，在台南市○○○○路八三號前
    ，徒手打開停放於該處之陳靜枝所有，車牌號碼ＹＴ—六一一二號自小客車車門
    ，欲竊取錢幣與香菸，適為陳靜枝之夫乙○○發覺而未得逞，經乙○○在追趕，
    於台南市○○路○段六一巷八六號圍牆內查獲。
二、案經臺南市警察局第二分局報請臺灣臺南地方法院檢察署檢察官偵查後向本院臺
    南簡易庭聲請簡易判決處刑及移送併辦。
    理      由
一、訊據被告對於右揭時、地連續竊盜未遂之事實供承不諱，核與涂美麗、乙○○於
    警訊中所指訴之情節大致相符，此外，復有現場紀錄照片二紙在卷可憑，準此，
    被告之自白經核與事實相符，堪可採信，本件事證明確，被告之犯行均堪以認定
    。
二、核被告所為，係犯刑法第三百二十條第一項、第三項之連續竊盜未遂。其先後多
    次竊盜未遂犯行，時間緊接，犯罪基本構成要件相同，顯均係基於概括之犯意反
    覆為之，應依連續犯之規定論以一罪並加重其刑。被告兩次已著手於上開犯罪行
    為之實行而不遂，為未遂犯，依刑法第二十六條規定按既遂犯之刑度減輕之。另
    按刑法上之心神喪失與精神耗弱，應依行為時精神障礙程度之強弱而定，如行為
    時之精神，對外界事務全然缺乏知覺理會及判斷作用而無自由決定意思之能力者
    ，為心神喪失；如此項能力，並非完全喪失，僅較普通人之平均程度顯然減退者
    ，則為精神耗弱（最高法院二十六年渝上字第二三七號判例參照）。本件被告中
    度精神障礙，有中華民國殘障手冊一紙附卷可稽，另經本院函查被告長期就診之
    高雄市立凱旋醫院，認定：被告目前處於慢性精神病之狀態，由此推斷他的精神
    狀態由於認知能力和衝動控制能力均較一般人差，因此鑑定精神狀況達「精神耗
    弱」之程度，此有該院九十二年度五月九日高市凱醫成字第0920001166號函文附
    卷足參，足認被告於本案行為時之精神狀態，對外界事務之知覺理會、判斷作用
    及自由決定意思之能力，因智能障礙而較普通人之平均程度顯然減退，惟尚未達
    於全然喪失之程度，揆諸前開判例意旨，應與精神耗弱之情形相符，爰依刑法第
    十九條第二項之規定，減輕其刑，並與前開未遂事由遞減之，再依刑法第七十一
    條第一項之規定，先加後減之。
三、原審以被告犯行明確，依法論罪科刑，原非無見，惟被告為精神耗弱之人，原審
    就此部分之事實，未及審理，被告上訴指為不當，應認為有理由，爰將原判決撤
    銷，由本院管轄之第二審合議庭自為判決，諭知如主文所示之刑，及易科罰金之
    折算標準，又本院斟酌被告罹患有精神疾病多年，然未受到良好控制，為保護被
    告之健康、公眾之安全及社會秩序之維護，認被告有入相當處所施以監護之必要
    ，併依刑法第八十七條第二項之規定，令被告於刑之執行完畢或赦免後，應入相
    當處所施以監護一年
四、臺灣台南地方法院檢察署檢察官另以被告涉連續竊盜犯行而移送併辦（九十二年
    度偵字第五○六二號），惟按連續犯必須基於一個概括犯罪之意思決定，連續數
    行為而犯基本犯罪構成要件相同之罪名，始能成立。質言之，所謂基於一個概括
    犯罪之決意，係指各該犯罪行為在客觀上雖有次數可分，然在犯人主觀上，則始
    終基於原先一個單一概括犯罪之意思決定，而分次連續進行其原先所預定之一個
    多次犯罪之計劃，如果每次犯罪係由各別起意，或在犯罪中途另有新犯意發生，
    則無論所犯罪名是否基本犯罪構成要件相同，均應併合論罪，無連續犯之適用，
    最高法院二十二年上字第三二三三號及七十年台上字第六二九六號判例意旨分別
    可資參照。經查，被告係涉嫌於九十二年四月二十六日，在台南市○○路○段十
    六號竊取被害人甲○○所有之機車，為警查獲而經檢察官移送併辦，然本件被告
    之犯罪時間係在九十二年四月二十六日，既與前開論罪之犯罪時點相隔半年有餘
    ，且與兩案之犯罪手法並不相同，顯見其主觀上已無所謂始終基於原先一個單一
    概括竊盜之意思決定可言，況被告於本院審訊時復矢口否認有何竊盜犯行，以此
    觀之，縱認被告確有再度竊盜之行為，亦應認係新犯意之發生，難認被告仍係基
    於一個概括犯罪之意思決定而為，揆諸前揭說明，應認移送併辦部分與本案無連
    續犯裁判上一罪關係，本院自無從准予併辦，爰退回臺灣台南地方法院檢察署，
    由該檢察署檢察官另行偵辦，附此敘明。
據上論斷，應依刑事訴訟法四百五十五條之一第一項、第三項、第三百六十九條第一
項前段、第三百六十四條、第二百九十九條第一項前段，刑法第五十六條、第二十六
條、第三百二十條第一項第三項、第十九條第二項、第八十七條第二項、第三項、第
四十一條第一項前段，罰金罰鍰提高標準條例第一條前段、第二條第一項，判決如主
文。
本案經檢察官柯怡玲到庭執行職務。
中    華    民    國      九十二    年      六        月        九      日
                              臺灣臺南地方法院刑事第六庭
                                  審判長法  官  黃光進
                                        法  官  謝瑞龍
                                        法  官  蔡奇秀
右正本證明與原本無異
本件不得上訴
                                        書記官  尹之玲
中    華    民    國      九十二    年      六        月        九      日
附錄本案論罪科刑法條全文：
刑法第三百二十條第一項、第三項
中華民國刑法第三百二十條
 (普通竊盜罪、竊佔罪)
意圖為自己或第三人不法之所有，而竊取他人之動產者，為竊盜罪，處五
年以下有期徒刑、拘役或五百元以下罰金。
意圖為自己或第三人不法之利益，而竊佔他人之不動產者，依前項之規定
處斷。
前二項之未遂犯罰之。


司法院資訊處製作；財團法人民間司法改革基金會備份。
